最高法院刑事判決　　　　　　　九十六年度台非字第三一四號
上 訴 人　最高法院檢察署檢察總長
被　　告　甲○○
上列上訴人因被告數罪併罰定執行刑案件，對於台灣高等法院中
華民國九十五年七月十四日所為第二審確定裁定（九十五年度聲
字第九九一號），認為違法，提起非常上訴，本院判決如下：
    主  文
原裁定關於違背法令部分撤銷。
    理  由
非常上訴理由稱：「一、按刑法第五十三條所謂數罪併罪（罰）
有二裁判以上者，依同法第五十一條規定定其應執行之刑。應以
合於同法第五十條規定為前提，而第五十條之併合處罰，則以裁
判確定前犯數罪為條件，若於一罪之裁判確定後，又犯他罪者，
則兩罪即難適用該條所列各款定其應執行之刑。二、查受刑人甲
○○於附表所示期間犯附表所示之罪，經分別判刑確定，其中所
犯附表編號一罪判決確定日期為九十一年六月二十五日，編號二
罪之犯罪日期在該判決確定之前，合於數罪併罰條件。另編號三
罪之判決確定日期為九十二年二月七日，編號四罪犯罪日期在該
判決確定之前，合於數罪併罰條件，原應分別定其應執行刑，再
合併執行。對編號一、二罪其犯罪時間，係在編號一罪於九十一
年六月二十五日判決確定之後，與三、四罪並不合數罪併罰要件
，不得併定應執行之刑，原裁定未加詳查竟逕就附表編號一、二
、三、四罪裁定定其應執行之刑，顯屬違背法令。三、按定刑裁
定與科刑判決有同等效力。爰依刑事訴訟法第四百四十一條、第
四百四十三條規定提起非常上訴，以資救濟」等語。
本院按判決不適用法則或適用不當者，為違背法令，刑事訴訟法
第三百七十八條定有明文。又定應執行之刑之裁定確定後，發現
為違法者，因此項裁定與確定判決有同一效力，自得提起非常上
訴。且刑法第五十三條所謂數罪併罰有二裁判以上者，依同法第
五十一條規定定其應執行之刑，應以合於同法第五十條規定為前
提；而第五十條之併合處罰，則以裁判確定前犯數罪為條件，若
於一罪之裁判確定後，又犯他罪者，則兩罪即難適用該條所列各
款定其應執行之刑。本件被告甲○○因犯如原裁定附表所示四罪
，其中以持有第一級毒品罪，經原審法院於民國九十一年六月二
十五日，以九十一年度上訴字第八○一號判決，處以有期徒刑二
年，並於同日確定者，為最先確定之判決。而原裁定附表所示被
告連續施用第一級毒品及連續施用第二級毒品二罪，前者其犯罪
日期係自九十一年六月中旬起，至同年十月十九日止，後者其犯
罪日期則自九十一年五月底起，至同年十月二十日止，其確定日
期均為九十二年二月七日，有上開刑事判決影本可按。是被告所
犯該二罪，其連續犯之犯罪日期，其中部分均係在上開持有第一
級毒品罪判處罪刑確定後所犯，則被告上開連續施用第一級毒品
及連續施用第二級毒品之犯罪，均不能認係在上開持有第一級毒
品罪之裁判確定前所犯，該三罪即與裁判確定前犯數罪，而得依
刑法第五十一條規定，定其應執行刑之規定不符。乃原確定裁定
以該三罪與其附表所示被告販賣第二級毒品罪（犯罪日期八十九
年八月三十日，經原審法院判處有期徒刑九年，於九十五年五月
十九日確定），認均係在判決確定前所犯，而依數罪併罰之例，
裁定定其應執行之刑為有期徒刑十二年四月，自與上開定應執行
刑之規定有悖，而有適用法則不當之違法。案經確定，非常上訴
意旨執以指摘，洵有理由，然該確定裁定尚非不利於被告，應由
本院將原確定裁定上開違背法令部分撤銷，以資糾正。
據上論結，應依刑事訴訟法第四百四十七條第一項第一款前段，
判決如主文。
中　　華　　民　　國　九十六　年　 十二 　月　　六　　日
                      最高法院刑事第七庭
                          審判長法官  張　淳　淙
                                法官  劉　介　民
                                法官  張　春　福
                                法官  蔡　彩　貞
                                法官  林　俊　益
      本件正本證明與原本無異
                                      書  記  官
中　　華　　民　　國　九十六　年　 十二 　月　 十四 　日
                                                      Ｑ
